【裁判字號】    92,上,344
【裁判日期】    921125
【裁判案由】    給付借款
【裁判全文】
臺灣高等法院臺中分院民事判決  九十二年度上字第三四四號
      上  訴  人  南投縣國姓鄉農會
      法定代理人  丁○○
      訴訟代理人  戊○○
                  乙○○
      被  上訴人  丙○○
      訴訟代理人  甲○○
右當事人間請求給付借款事件，上訴人對於中華民國九十二年八月七日臺灣南投地方
法院九十二年度訴字第二六五號第一審判決提起上訴，經本院於九十二年十一月十一
日言詞辯論終結，判決如左：
    主    文
原判決廢棄。
被上訴人應給付上訴人新台幣貳佰伍拾伍萬元，及自民國九十一年七月六日起至清償
日止，按年息百分之七點九計算之利息，並自民國九十一年八月七日起至清償日止，
其逾期在六個月以內部分，按上開利率百分之十，超過六個月部分按上開利率百分之
二十計算之違約金。
第一、二審訴訟費用由被上訴人負擔。
    事    實
甲、上訴人方面：
一、聲明：求為判決：
(一)、原判決廢棄。
(二)、如主文第二項所示。
(三)、第一、二審訴訟費用由被上訴人負擔。
二、陳述：除引用原判決書之記載外，補稱：
(一)、系爭二筆新台幣（下同）五十五萬元及二百萬元之借據，並非借新還舊，而係原
    借款辦理展期。
１、債權五十五萬元部分：係訴外人郭清榮以建築業週轉為由，於民國（下同）八十
    五年四月十三日，邀同訴外人郭秀松、謝錦鍊及被上訴人等人擔任連帶保證人，
    向上訴人借款二百二十萬元，約定借款期間自八十五年四月十三日起至八十七年
    四月十三日止，並以其所有坐落南投縣國姓鄉○○○段地號一二七之一０六之土
    地、權利範圍二分之一，設定最高限額抵押權二百五十萬元，存續期間自八十四
    年五月五日至一一四年五月五日。惟上開款項僅於八十七年二月二十六日及同年
    月二十七日清償部分本金，迨借款期限屆至，訴外人郭清榮尚有本金五十五萬元
    仍未清償。為此，訴外人郭清榮始就上開五十五萬元提出借款展期申請，並於同
    年月二十八日提出與前揭授信約定書相同之訴外人郭秀松、謝錦鍊及被上訴人之
    印鑑章，並在借據上用印，約定借款期間自八十七年四月二十八日起至八十九年
    四月二十八日止，經上訴人承辦人員審核無誤後，始同意展期。詎期限屆至，訴
    外人郭清榮因無力清償，再次於八十九年九月十六日提出展期申請，特再檢具與
    授信約定書相同之印鑑章四枚，供上訴人承辦人員審核。上訴人始同意訴外人郭
    清榮再次展期。惟訴外人郭清榮竟自九十年九月十六日起逾期未付本息，經上訴
    人向原法院聲請核發支付命令，亦經原法院以九十一年度促字第六九二一號核發
    並確定在案，惟被上訴人部分則因送達不到而告失效。
２、債權二百萬元部分：係訴外人郭清榮以投資補習班為由，於八十七年十一月二十
    日，邀同訴外人郭秀松、謝錦鍊及被上訴人等人擔任連帶保證人，向上訴人借款
    二百萬元，約定借款期間自八十七年十一月二十日起至八十九年十一月二十日止
    ，並同樣以前揭抵押物、權利範圍二分之一，於八十四年五月二十二日增加設定
    最高限額抵押權一百一十萬元，存續期間自八十四年五月二十日起至一一四年五
    月二十日止。詎料，借款期限屆至，因訴外人郭清榮無力清償，訴外人郭清榮始
    就上開二百萬元提出借款轉期申請，並於八十九年十二月六日提出與前揭授信約
    定書相同之訴外人謝錦鍊及被上訴人之印鑑章，其中訴外人郭秀松同時申請變更
    印鑑，並在借據上用印，約定借款期間自八十九年十二月六日起至九十一年十二
    月六日止，經上訴人承辦人員審核無誤後，始同意展期。惟訴外人郭清榮竟自九
    十年八月六日起逾期未付本息，經上訴人向原法院聲請核發支付命令，亦經原法
    院以九十一年度促字第六九二０號核發並確定在案，惟被上訴人部分亦因送達不
    到而告失效。
３、可見系爭二筆五十五萬元及二百萬之借據，並非新的借貸關係，此觀諸放款往來
    交易明細表及借據右下角處用途欄載明「展期」與證八之借據右下角處用途欄載
    明「新貸」不同，可資佐證。故依授信約定書第十一條第二款約定，上訴人與訴
    外人郭清榮間系爭二筆借據即無需再次取得原連帶保證人即被上訴人之同意，應
    無疑義。
三、授信約定書係屬未定期限最高限額保證債務，而非定期保證契約。兩造係約定就
    訴外人郭清榮與上訴人間系爭二筆借據所生一定債之關係範圍內之不特定債務，
    預定最高限額，由被上訴人負保證責任，且未定期間，此即學說上所稱之「最高
    限額保證」，是兩造間之保證契約，於未經被上訴人依民法第七百五十四條規定
    終止前，被上訴人就訴外人郭清榮對於上訴人所負系爭二筆借據之債務，於三百
    六十萬元（即第一順位二百五十萬元與第二位順一百一十萬元抵押權利總價值額
    ）之最高限額內，均應負連帶清償之責。又查，系爭保證書第一條已載明：一切
    債務，係指被上訴人對上訴人所負之票據、借款、墊款、保證等債務及其他債務
    ，並包括其利息、遲延利息、違約金、損害賠償及其他相關費用之意旨，且兩造
    就該保證契約之存續，並未定有期間，是依上開保證書之約定文義觀之，被上訴
    人顯有就訴外人郭清榮對於上訴人所負約定範圍內之一切不特定債務，於三百六
    十萬元之限額內，負連帶清償之責。又系爭八十五年四月十三日及八十七年十一
    月二十日之授信約定書乃被上訴人所親自簽名並蓋章之事實，為被上訴人所承認
    ，可知被上訴人承諾對於訴外人郭清榮所為之借款及延生之債務均已保證。而其
    後郭清榮基此於被上訴人授權之範圍內，持被上訴人之同一顆印章，代為蓋用於
    展期之系爭借據上，對之自生效力。
四、授信約定書約定留存印鑑印文，性質上係屬民法第三條所謂之約定要式行為，而
    對保則非契約之要式，故上訴人主張「認章」之效力，並無可議。被上訴人於八
    十五年間即與上訴人有授信往來，並於八十五年四月十三日簽訂借據、授信約定
    書，表示嗣後與上訴人間之授信行為均以此留存印鑑為準（參授信約定書第二條
    ）。且該授信約定書所擔保之債務，並不侷限於單筆債務，換言之，並非一筆債
    務即需簽署一份授信約定書，而係概括授信約定書之性質且定有期限，故授信約
    定書條款之適用範圍含括立約人於上訴人之一切授信往來。是兩造之權利、義務
    關係，均應遵守前揭條款之約定，並依憑相符之印鑑認定其所生之效力（最高法
    院九十年度台上字第一八一二號裁判參照）。嗣後八十七年、八十九年之借款展
    期申請書、借據與八十五年之印鑑相符，有與系爭授信約定書之印文相同，該印
    鑑為真正，毋庸置疑。故按印章因本人或有權使用之人行使為常態，被人盜用為
    變態，故書證上所蓋之印章如係真正，倘不能證明確係遭人盜用，根據民事訴訟
    法第三百五十八條規定，即應推定該證物亦為真正。故本件被上訴人倘無法證明
    印章係他人盜蓋，僅主張不知情，實不足採信。又按依法律之規定，有使用文字
    之必要者，得不由本人自寫，但不由本人自寫，但必須親自簽名。如有用印章代
    替簽名者，其蓋章與簽名生同等之效力，民法第三條第一、二項定有明文。故簽
    名或蓋章之法律效果並無不同。被上訴人與上訴人簽訂授信約定書，且留存印鑑
    印文，該約定之印鑑，其性質上即屬民法第三條所謂之約定要式行為，況對保亦
    非契約之要式，此外並無兩造之契約除印章外，並以親自簽名為必要方式之約定
    ，被上訴人於授信約定書既已簽名蓋章，本於契約自由原則，自表示願受該約定
    書條款之拘束，以產生留存印鑑之效力，嗣後上訴人主張「認章」之效力，即屬
    有據。是該授信約定書所擔保之債務，並不侷限於單筆債務而已。然原審逕認為
    系爭借據上「丙○○」之署押非其本人簽名，即難認丙○○與上訴人間之保證契
    約成立，完全置借據上印鑑相同部分於不顧，不僅違反金融實務，亦破壞契約自
    由原則，其認事用法尚有違誤，令人難以甘服。
五、訴外人郭清榮確係被上訴人之表見代理人，本件被上訴人既先後於八十七年二月
    二十八日、八十九年九月十六日及八十九年十二月六日，將其留存印鑑章交由訴
    外人郭清榮辦理系爭二筆借據之展期手續，並授權用印，用以繼續擔任系爭二筆
    借據展期後之連帶保證人，雖該授權行為未以書面為之，仍生授權之效力。次按
    由自己之行為表示以代理權授與他人，或知他人為其代理人而不為反對之表示者
    ，對於第三人應負授權人之責任。但第三人明知其無代理權或可得而知者，不在
    此限，民法第一百六十九條定有明文，亦即民法第一百六十九條係為保護善意第
    三人而設，故本人有使第三人信以為以代理權授與他人之行為而與之交易，即應
    使本人負其責任。又此本人責任係專指履行責任而言，並非損害賠償責任，故本
    人有無過失在所不問（最高法院四十四年臺上字第一四二四號判例要旨參照）。
    故被上訴人將留存印鑑章交付第三人（即主債務人郭清榮），由該第三人持向他
    人辦理原債務之展期手續，此情形足使該他人誤信其有對該第三人授與代理權，
    而有表見代理之情形。
六、證據：除引用原審立證方法外，補提：借款申請書、借據、授信約定書、抵押權
    設定契約書及他項權利證明書、帳卡、借款轉期申請書、支付命令及確定證明書
    等影本為證。
乙、被上訴人方面：
一、答辯聲明：求為判決：
(一)、上訴駁回。
(二)、第一、二審訴訟費用由上訴人負擔。
二、陳述：除引用原判決書之記載外，補稱：
(一)、參之上訴人於原審中所為之陳述：「(三)．．訴外人郭清榮尚有本金五十五萬元仍
    未清償，為此，郭清榮就該五十五萬元提出借新還舊之借款轉期申請，並於同年
    月二十八日提出與前揭授信約定書相同之訴外人郭秀松、謝錦鍊及被告（即被上
    訴人，下同）印鑑章，並在借據上用印，約定借款期限為八十七年四月二十八日
    起至八十九年四月二十八日止，經上原告（即上訴人，下同）承辦人員審核無誤
    ，始同意撥款，詎期限屆至，郭清榮因無力清償，再次於八十九年九月十六日提
    出展期申請，並再檢具與授信約定書相同之印鑑章四枚，供原告承辦人員審核，
    原告始同意再以借新還舊之方式，撥款予郭清榮，惟郭清榮竟自九十年九月十六
    日起逾期未付本息．．而借款期限屆至，郭清榮無力清償，始就該二百萬元借款
    提出借新還舊之借款轉期申請，並於八十九年十二月六日提出與前揭授信約定書
    相同之訴外人郭秀松、謝錦鍊及被告印鑑章，同時郭秀松提出申請變更印鑑，並
    在借據上用印，約定借款期間為自八十九年十二月六日起至九一年十二月六日止
    ，經原告承辦人員審核無誤，始同意撥款，詎期限屆至，郭清榮竟自九十年八月
    六日逾期未清償本息．．」，可見，本件屬於舊債已清償，另外成立新債之情形
    ，並非如上訴人所言為舊債展期，因其屬於新借貸案件，當然需要再經被上訴人
    之同意，由本人親自辦理並踐行對保手續，始繼續負連帶保證人之責任。
(二)、被上訴人為一識字不多之婦人，其戶籍雖設於南投縣國姓鄉，然早已搬離該地，
    為收信、取件等事項之方便起見，因此留一只印章於戶籍地處，交由被上訴人之
    長輩保管，惟因鄉下地方，門戶較為開放，只要是認識的人，皆能自由進出，並
    無限制，故許多人均能取得被上訴人之印章，此點請法官加以考量。且上訴人亦
    於準備程序中承認，被上訴人之簽名是由其服務台之職員所書寫，根本未經過被
    上訴人之授權，被上訴人所負為與債務人連帶清償債務之責任，所負之責人不可
    謂不大，然上訴人與郭清榮數次借新還舊之換單程序，自始未曾通知被上訴人，
    被上訴人未曾收過換單、催款通知等任何書面或非書面之通知，況且被上訴人與
    訴外人郭秀松雖仍保有夫妻名義，然早已分居二十多年，目前正訴請法院判決離
    婚中，上訴人據此即認被上訴人不可能不知郭清榮之借貸行為，實有未洽。
(三)、上訴人於原審中之主張：農會係以保障農民權益、提高農民知識技能、促進農業
    現代化、增加生產收益、改善農民生活、發展農村經濟為宗旨。惟立法之初，因
    大多數農民知識水平及受教育程度均不高，故多數農業農業行庫自開辦貸款業務
    後，均有由農民直接交付印鑑章予服務櫃台之服務人員或公設代書，並由服務人
    員或公設代書代理農民書寫借據之情，俾便協助農民辦理所需貸款手續，加強對
    農民之服務．．上訴人既然指出此為協助農民辦理貸款手續之方便，當然一定以
    該農民確有辦理貸款手續之意願為前提，而非由農業行庫之行員自由使用。復，
    既然農民知識水平不高，對於多達數千字數之授信約定書，農民是否真正瞭解該
    授信約定書之內容。以被上訴人為例，被上訴人識字不多，勉強能自行簽名，就
    第一筆擔任連帶保證人之借款授信約定書，該簽名雖為被上訴人所親自書寫，但
    協助辦理貸款業務之行員，並未逐條解釋約定內容，讓被上訴人明白自己日後應
    負擔之責任，上訴人是否利用被上訴人之不知而令其負連帶清償之責任，上訴人
    此行為亦有違誠信原則。
三、證據：除引用原審立證方法。
    理    由
一、上訴人主張：訴外人郭清榮於八十五年四月十三日，以建築業週轉為由，邀同訴
    外人郭秀松、謝錦鍊及被上訴人等人擔任連帶保證人，向伊借款二百二十萬元，
    約定借款期間自八十五年四月十三日起至八十七年四月十三日止，並以其所有坐
    落南投縣國姓鄉○○○段一二七之一○六地號土地，權利範圍二分之一，設定最
    高限額抵押權二百五十萬元，而此筆借款僅於八十七年二月二十六日及同年月二
    十七日清償部分本金，迨借款期限屆至，訴外人郭清榮尚有本金五十五萬元仍未
    清償，為此，郭清榮就該五十五萬元提出展期申請，並於同年月二十八日提出與
    前揭授信約定書相同之訴外人郭秀松、謝錦鍊及被上訴人之印鑑章，並在借據上
    用印，約定借款期間為自八十七年四月二十八日起至八十九年四月二十八日止，
    經伊承辦人員審核無誤，始同意展期，詎期限屆至，郭清榮因無力清償，再次於
    八十九年九月十六日提出展期申請，並再檢具與授信約定書相同之印鑑章四枚，
    供伊承辦人員審核，伊始同意展期，惟郭清榮竟自九十年九月十六日起逾期未付
    本息；另一筆則是八十七年十一月二十日，郭清榮以投資補習班為由，邀同郭秀
    松、謝錦鍊及被上訴人等人擔任連帶保證人，向伊借款二百萬元，約定借款期間
    自八十七年十一月二十日起至八十九年十一月二十日止，並同樣以前揭抵押物、
    權利範圍二分之一，於八十四年五月二十二日增加設定最高限額抵押債權一百一
    十萬元，而借款期限屆至，郭清榮無力清償，始就該二百萬元借款提出展期申請
    ，並於八十九年十二月六日提出與前揭授信約定書相同之訴外人郭秀松、謝錦鍊
    及被上訴人印鑑章，同時郭秀松提出申請變更印鑑，並在借據上用印，約定借款
    期限為自八十九年十二月六日起至九一年十二月六日止，經伊承辦人員審核無誤
    ，始同意展期，詎期限屆至，郭清榮竟自九十年八月六日起逾期未清償本息，爰
    依消費借貸及連帶保證之法律關係請求等情，求為命：被上訴人給付上訴人二百
    五十五萬元、遲延利息及違約金之判決。
二、被上訴人則以：本件債務伊均未擔任連帶保證人，借據上之簽名蓋章，均非伊所
    為，又伊識字不多，就借款授信約定書上之簽名雖為伊所親自書寫，但協助辦理
    貸款業務之行員，並未逐條解釋約定內容，讓伊明白日後應負擔之責任，實有違
    誠信原則。又本件屬於舊債已清償，另外成立新債之情形，並非如上訴人所言為
    舊債展期，故仍應經伊親自辦理並踐行對保手續，始繼續負連帶保證人之責任。
    且伊戶籍雖設於南投縣國姓鄉，然早已搬離該地，為收信、取件等事項之方便起
    見，因此留一只印章於戶籍地處，交由伊之長輩保管，且鄉下地方，門戶較為開
    放，只要是認識的人，皆能自由進出，並無限制，故許多人均能取得伊之印章。
    另上訴人亦承認系爭收據，伊之簽名是由其職員所書寫，根本未經過伊之授權，
    而上訴人與訴外人郭清榮數次借新還舊之換單程序，自始未曾通知伊，上訴人據
    此即認伊不可能不知郭清榮之借貸行為，實有未洽等語，資為抗辯。
三、本件上訴人主張，右揭訴外人郭清榮分別於八十五年四月十三日、八十七年十一
    月二十日，邀同訴外人郭秀松、謝錦鍊及被上訴人等人擔任連帶保證人，向伊借
    貸，尚欠五十五萬元及二百萬元未償之事實，已據其提出借款申請書四份、借據
    四份、授信約定書八份、抵押權設定約定契約書二份、他項權利證明書二份、帳
    卡一份、支付命令申請書二份、支付命令及確定證明書各二份等影本為證，並為
    被上訴人所不爭執，堪信此部分，上訴人之主張為實實。
四、上訴人主張，請求被上訴人清償借款之五十五萬元及二百萬元之二筆借據，係郭
    清榮申請展期而簽立的，因伊在原審之訴訟代理人不懂法律而誤用「借新還舊」
    ，其實本意是展期等語，被上訴人則以上訴人於原審已自認系爭借貸係「借新還
    舊」之新債等語。惟按「自認之撤銷除別有規定外，如自認人能證明與事實不符
    且係出於錯誤而自認者，即得為之。」（最高法院七十五年度台上字第二八二號
    著有判例可資參照）。本件上訴人雖於原審自認訴外人郭清榮就系爭五十五萬元
    及二百萬元之二筆債權係「借新還舊」等語，惟查，系爭二筆債權，其中五十五
    萬元部分：係訴外人郭清榮於八十五年四月十三日，邀同訴外人郭秀松、謝錦鍊
    及被上訴人等人擔任連帶保證人，向上訴人借款二百二十萬元，約定借款期間自
    八十五年四月十三日起至八十七年四月十三日止，並以其所有坐落南投縣國姓鄉
    ○○○段地號一二七之一０六之土地、權利範圍二分之一，設定最高限額抵押權
    二百五十萬元，存續期間自八十四年五月五日起至一一四年五月五日止，因上開
    款項僅於八十七年二月二十六日及同年月二十七日清償部分本金，迨借款期限屆
    至，訴外人郭清榮尚有本金五十五萬元仍未清償，訴外人郭清榮始就上開五十五
    萬元提出借款展期申請；另筆債權二百萬元部分：亦係訴外人郭清榮以投資補習
    班為由，於八十七年十一月二十日，邀同訴外人郭秀松、謝錦鍊及被上訴人等人
    擔任連帶保證人，向上訴人借款二百萬元，約定借款期間自八十七年十一月二十
    日起至八十九年十一月二十日止，並同樣以前揭抵押物、權利範圍二分之一，於
    八十四年五月二十二日增加設定最高限額抵押權一百一十萬元，存續期間自八十
    四年五月二十日起至一一四年五月二十日止。因借款期限屆至，訴外人郭清榮無
    力清償，訴外人郭清榮始就上開二百萬元提出借款展期申請等情，分別有上揭借
    款申請書、借據、授信約定書、抵押權設定契約書及他項權利證明書、帳卡、借
    款轉期申請書等影本為證，且上開借據右下角亦載「展期」二字至明，足見系爭
    二筆五十五萬元及二百萬之借據，並非新的借貸關係，且被上訴人亦未舉證證明
    系爭二筆借貸於向上訴人借貸後，主債務人或連帶保證人及其本人有代為清償之
    積極事實，堪認系爭二筆債權是原訴外人郭清榮借貸後之「展期」而來的，並非
    「借新還舊」。是上訴人主張系爭二筆是原借貸之展期，非借新還舊，其於原審
    之用語係出於錯誤等語，應為可信；至被上訴人抗辯系爭二筆是屬「借新還舊」
    之新債云云，則不足採。
五、被上訴人抗辯，借款授信約定書上之簽名雖為伊所親自書寫，但上訴人協助辦理
    貸款業務之行員，並未逐條解釋約定內容，讓伊明白日後應負擔之責任，其行為
    亦有違誠信原則等語。故仍審究者，被上訴人簽立本件授信約定書之性質如何，
    依該授信約定書之內容以觀，固屬定型化契約，依八十九年五月五日新修正之民
    法第二百四十七條之一規定：「依照當事人一方預定用於同類契約之條款而訂定
    之契約，為左列各款之約定，按其情形顯失公平者，該部分約定無效：免除或
    減輕預定契約條款之當事人之責任者。加重他方當事人之責任者。使他方當
    事人拋棄權利或限制其行使權利者。其他於他方當事人有重大不利益者。」，
    惟上訴人之系爭二筆債權係主債務人郭清榮原借貸展期而來，並非重新借貸之新
    債務，且依上開借據所示，各次延展，主債務人所立之借據均於第二項約定有借
    款期間（即清償期限），並無使定約人即被上訴人處於保證期間不確定之狀態，
    足見並無加重定約人之責任，或有上揭法律規定各款之不利情形，故尚難認為有
    顯失公平而無效。又被上訴人自認上開約定書簽名欄及對保簽章欄簽名為其所簽
    章，上訴人並因有主債務人郭清榮提供之上揭不動產設定抵押權及訴外人郭秀松
    、謝錦鍊、被上訴人等連帶保證人，分別為物的保證及人的保證確保後始准予其
    借貸，而被上訴人既自承與主債務人及另一保證人郭秀松為誼親關係，其因而親
    自簽立上揭授信約定書，是其辯稱不了解授信約定書為連帶保證人之責任，衡情
    實難令人置信。故依上開約定書第十一條第二項約定「立約人所保證之債務，如
    主債務人未依約履行，立約人當即負責，立即如數付清並同意左列事項：(二)如貴
    社（指上訴人）．．允許主債務人延期清償．．均毋須再徵求立約人之同意，立
    約人仍負全部債務之保證責任。」，為此，因僅係同一借貸之展期，雖該系爭借
    據上之被上訴人簽名，上訴人並未舉證證明為被上訴人所為，惟依上開約定書之
    約定，本即無須再徵得被上訴人同意，自亦無須再踐行對保手續，且系爭借據載
    有一定期間，按「就定有期限之債務為保證者，如債權人允許主債務人延期清償
    時，保證人除對於延期已為同意外，不負保證責任，固為民法第七百五十五條所
    明定。但約定保證人於一定期間內為保證者，則在此一定期間內所發生之債務，
    如債權人允許主債務人延期清償，而所延展之清償期仍在該一定期間內者，保證
    人自不得援引前開法條，而主張不負保證責任。」（最高法院五十年度台上字第
    一四七０號判例參照），該期限即為上訴人所同意，並為被上訴人所事先立約允
    許，從而，被上訴人上開所辯，以上訴人行員未告知該授信約定書之內容為由，
    認有違誠信原則云云，實不可採。至上開借據之被上訴人之印章，與授信約定書
    上之印章為同一印章，雖經被上訴人自承無訛（見本院卷第九九頁），上訴人並
    主張訴外人郭清榮有表現代理等情，然因本件係原借貸之展期，依上開約定，即
    無須再徵得被上訴人同意，故上開借據之印章係主債務人郭清榮或他人持被上訴
    人之印章所蓋，即不影響被上訴人應負本件連帶保證之責任，爰無予審究之必要
    ，附此敘明。
六、綜上所述，上訴人主張為可採，被上訴人抗辯為無可取。從而，上訴人本於消費
    借貸及連帶保證之法律關係，請求被上訴人給付上訴人如主文第二項所示之本金
    、利息及違約金，為有理由，應予准許。原審為上訴人敗訴之判決，尚有未洽。
    上訴意旨指摘原判決不當，求予廢棄改判，為有理由。爰由本院予以廢棄改判，
    如主文第二項所示。
七、據上論結，本件上訴為有理由，依民事訴訟法第四百五十條、第七十八條，判決
    如主文。
中      華      民      國    九十二    年     十一     月    二十五    日
~B1民事第七庭審判長法  官  簡清忠
~B2                法  官  陳賢慧
~B3                法  官  盧江陽
右為正本係照原本作成。
如對本判決上訴，須於收受判決送達後二十日內向本院提出上訴書狀，其未表明上訴
理由者，應於提出上訴後二十日內向本院提出上訴理由書(須按他造人數附具繕本)。
上訴時應提出委任律師或具有律師資格之人之委任狀；委任有律師資格者，另應附具
律師及格證書及釋明委任人與受任人有民事訴訟法第四百六十六條之一第一項但書或
第二項（詳附註）所定關係之釋明文書影本。
~B                書記官  康孝慈
中      華      民      國    九十二    年     十一     月    二十六    日
附註：
民事訴訟法第四百六十六條之一（第一項、第二項）
對於第二審判決上訴，上訴人應委任律師為訴訟代理人。但上訴人或其法定代理人具
有律師資格者，不在此限。
上訴人之配偶、三親等內之血親、二親等內之姻親，或上訴人為法人、中央或地方機
關時，其所屬專任人員具有律師資格並經法院認為適當者，亦得為第三審訴訟代理人
。
                                                                        Ｂ


司法院資訊處製作；財團法人民間司法改革基金會備份。
